【裁判字號】    97,上訴,403
【裁判日期】    970521
【裁判案由】    毒品危害防制條例等
【裁判全文】
臺灣高等法院刑事判決                 97年度上訴字第403號
上  訴  人
即  被  告  甲○○
選任辯護人  陳德峰律師
上列上訴人即被告因毒品危害防制條例等案件，不服臺灣士林地
方法院96年度訴字第449號，中華民國96年11月1日第一審判決（
起訴案號：臺灣士林地方法院檢察署96年度偵字第4104號），提
起上訴，本院判決如下：
    主  文
原判決撤銷。
甲○○共同運輸第二級毒品，處有期徒刑參年柒月，扣案之毒品
大麻煙草壹包內之第二級毒品大麻煙草（淨重壹點貳壹公克）沒
收銷燬；扣案之毒品大麻煙草外包裝塑膠袋壹個、信封包裝紙壹
包均沒收。
    事  實
一、甲○○明知大麻係毒品危害防制條例第2 條第2 項第2 款所
    定之第二級毒品，並為行政院依懲治走私條例第2 條第4 項
    規定公告「管制物品項目及其數額」之甲類管制進出口物品
    ，竟於民國96年3 月初某不詳日、時，與居住於加拿大之真
    實姓名年籍不詳，英文名為「Chili」之女性成年人，共同
    基於私運管制進口物品第二級毒品大麻進口之犯意聯絡，由
    Chili以甲○○之英文名「法蘭斯」為收件人，以臺北市○
    ○區○○路246巷5號4樓之甲○○住處為收件處所，於96年3
    月7日自加拿大將大麻煙草1包（總重1.45公克，淨重1.21公
    克）以國際郵包郵寄私運來臺。迨於同年月12日，經財政部
    臺北關稅局臺北郵局支局查驗，發現該郵包內夾藏大麻煙草
    ，經通報法務部調查局航業海員調查處（下稱海調處）後，
    為調查追捕嫌犯之需要，佯依正常程序通關放行。而於同年
    月19日，不知已遭暗中監控之甲○○前往臺北市內湖郵局簽
    收郵包時，當場為基隆憲兵隊及海調處人員查獲，並查扣起
    獲郵包內之大麻煙草1包。
二、案經基隆憲兵隊報告臺灣士林地方法院檢察署檢察官偵查起
    訴。
    理  由
壹、程序部分：
一、按被告之自白，非出於強暴、脅迫、利誘、詐欺、疲勞訊問
    、違法羈押或其他不正之方法，且與事實相符者，始得採為
    證據；被告陳述其自白係出不正之方法者，應先於其他事證
    而為調查，刑事訴訟法第156 條第1 項、第3 項定有明文。
    本件被告與其辯護人於原審雖辯稱：被告接受憲警偵詢時，
    憲警告以本案情節輕微，只要認罪即可早日獲釋返家，被告
    即依憲警之指導而自白犯罪，於偵訊時則係依警詢筆錄陳述
    ，被告於警詢、偵查所為自白係出於利誘之違法取供；且憲
    警以「向他人訂購」、「我說你跟誰訂購的」、「那你說你
    跟朋友訂購的」、「我們認定是你訂購」等誘導方式詢問被
    告，違法取得被告自白，故被告於警詢、偵查所為自白均無
    證據能力云云。惟查：
  (一)被告及選任辯護人於本院準備程序及審理期日，均表示被告
    於警訊、偵查與原審所為供述，均出於自由意識，所言均實
    在，沒有意見云云（本院卷第27頁反面、第28頁反面、第70
    頁正面）
  (二)按刑事訴訟法第156條第1項規定所稱利誘云者，係指以不正
    之利益予以誘惑而言，倘詢問方式係為發現真實所為之調查
    手段，難認該當於利誘之不正方法；又按所謂非任意性之自
    白，除其自白必須是以不正方法取得外，尤須該自白與不正
    方法間具有因果關係，始有排除法則之適用，此觀刑事訴訟
    法第156條第1項規定：「被告之自白，非『出於』強暴……
    者，得為證據」即明，而上開因果關係之判斷，除應依個案
    具體情節，詳細考察訊問之一方之基本狀況（包括：實施不
    正方法之態樣、手段、參與實施之人數等）及受訊問之一方
    之基本狀況（包括：受訊問人之年齡、地位、品行、教育程
    度、健康狀況等）外，更應深入探討不正方法與自白間之相
    關聯因素（包括：實施不正方法對受訊問人強制之程度、與
    自白在時間上是否接近、地點及實施之人是否相同、受訊問
    人自白時之態度是否自然、陳述是否流暢等）及其他相關情
    況，為綜合研判，始能符合事實（最高法院95年度台上字第
    3527號、94年度台上字第2997號判決參照）。經查，本案被
    告於96年3月19日21 時40分在臺北市內湖郵局簽收內含第二
    級毒品大麻煙草之國際郵包（下稱系爭郵包）後，走出郵局
    側門時為基隆憲兵隊會同海調處人員當場查獲，經告知權利
    後為憲警逮捕，帶回基隆憲兵隊偵詢，並於同日22時36分受
    訊，業據被告供明（原審卷第104頁）。憲警於開始詢問前
    再次告知被告權利，取得被告同意後始行夜間訊問，有經被
    告簽名並按捺指印之拘提逮捕時權利告知事項書、詢問前權
    利告知事項書、詢問筆錄附卷可參（偵查卷第7、10、11、
    12 頁）；又憲警詢問被告時，一名憲警為訊問，另一名憲
    警在旁製作筆錄，被告坐於訊問之憲警對面，訊問內容係採
    一問一答方式，並無強暴、脅迫或其他不正方式訊問之情形
    ，憲警亦無指導被告陳述或以本案情節輕微，被告認罪即可
    獲釋返家之言詞利誘被告，被告係依其自由意志而任意陳述
    ，有原審經被告及其辯護人同意進行勘驗（原審卷第24、25
    頁），於96年8月8日製作之刑事勘驗筆錄（原審卷第52至55
    頁）可稽，並經原審96年10月24日審理期日當庭勘驗該次偵
    詢錄音錄影光碟屬實。況被告經檢察官提示並訊問憲警移送
    書內容之真實性時，猶再度出於自由意志並陳述自白之內容
    ，亦有原審經被告及其辯護人同意逕行勘驗（原審卷第24、
    25頁），於96年7月13日製作之刑事勘驗筆錄可參（原審卷
    第47、48頁）。再參以被告及選任辯護人於本院準備程序及
    審理期日對此已不復爭執，被告甚且陳稱：警訊之自白出於
    自由意識，並無意見等語（本院卷第27頁反面、第70頁正面
    ）。足徵被告於警詢所為自白，並無出於利誘之不正方法而
    為陳述之情事。
  (三)次查，憲警對被告進行偵詢時，雖曾以「向何人訂購」、「
    訂購的次數幾次」、「那你說你跟朋友訂購的」、「我們認
    定是你訂購」等言語詢問，惟被告並未因此即受「誘導」而
    承認系爭郵包內含之第二級毒品大麻為其所訂購，反而供稱
    ：「我不是向他訂購」、「是朋友送給我的」、「不是訂購
    的，是因為朋友託我在Yahoo 奇摩購物中心幫他購買一雙女
    用的靴子。」、「裡面有大麻花是因為在聊天的過程中，他
    有跟我講他那邊有一些大麻花，問我有沒有要嘗試看看，然
    後我說好」、「然後他就說好，他會把東西包一包跟錢一起
    寄過來」等語，有上揭原審96年8月8日刑事勘驗筆錄可稽（
    原審卷第53、54頁）。由此亦可徵被告並未順應憲警之詢問
    為陳述，甚且指正憲警所言而稱「不是訂購」、「是朋友送
    給我」等語，顯見其所上揭自白，與憲警詢問之「向何人訂
    購」等問題，其間並無因果關係，且其受訊時態度自然、陳
    述流暢，並能溢出憲警所詢內容之外而為回答，未見被告有
    何意識受到不當抑制或導引之情形。揆諸上揭說明，被告於
    警詢、偵訊所為自白，並無出於利誘或誘導訊問之不正方法
    之情事，被告辯稱該等自白為違法取得，無證據能力云云，
    即無足取。
二、次按除法律另有規定外，實施刑事訴訟程序之公務員因違背
    法定程序取得之證據，其有無證據能力之認定，應審酌人權
    保障及公共利益之均衡維護。刑事訴訟法第158條之4定有明
    文。被告之辯護人於原審辯稱：本件係憲兵隊拆解郵包後，
    發現系爭郵包內含第二級毒品大麻煙草，始逮捕被告，所為
    之搜索扣押違背法定程序，因此查獲之第二級毒品大麻煙草
    不得作為證據云云。惟按：
  (一)私運貨物進出口之查緝，由海關依海關緝私條例為之；海關
    因緝私必要，得對於進出口貨物、通運貨物、轉運貨物、保
    稅貨物、郵包、行李、運輸工具、存放貨物之倉庫與場所及
    在場之關係人，實施檢查；海關有正當理由認為違反海關緝
    私條例情事業已發生者，得勘驗、搜索關係場所；海關執行
    緝私，發現有犯罪嫌疑者，應立即依法移送主管機關處理；
    海關查驗貨物認有違反海關緝私條例情事者，應予扣押，海
    關緝私條例第1條、第9條、第10條第1項前段、第16-1 條、
    第17條第1 項定有明文。又按檢察官、檢察事務官、司法警
    察官或司法警察逮捕被告、犯罪嫌疑人或執行拘提、羈押時
    ，雖無搜索票，得逕行搜索其身體、隨身攜帶之物件、所使
    用之交通工具及其立即可觸及之處所，刑事訴訟法第130條
    亦定有明文。
  (二)經查，系爭郵包自加拿大寄出後，於96年3 月12日經財政部
    臺北關稅局臺北郵局支局查驗，發現郵包內夾藏第二級毒品
    大麻煙草，即依上揭海關緝私條例之規定予以搜索、扣押，
    並認被告有犯罪嫌疑，於96年3 月13日移送法務部調查局航
    業海員調查處（下稱海調處）偵辦，有臺北關稅局扣押貨物
    收據及搜索筆錄、財政部臺北關稅局96年3 月13日北郵緝移
    字第0960100094號函等影本各1 份附卷可參（偵查卷第21至
    23頁）。海調處為調查追捕嫌犯之需要，佯依正常程序通關
    放行，並會同基隆憲兵隊私下暗中監控，乃於96年3月19日
    21時40分，被告前往臺北市內湖郵局簽收領取系爭郵包後擬
    離開郵局時，即以被告持有上開夾藏毒品之郵包，顯可疑為
    犯罪人，而依刑事訴訟法第88條第3項規定，係屬準現行犯
    ，故依同條第1項現行犯之規定，逕行逮捕被告，並搜索、
    扣押其身體及隨身攜帶之物件；嗣於基隆憲兵隊對被告進行
    偵詢，並於同日22時35分於被告面前拆開系爭郵包而查獲第
    二級毒品大麻煙草1包（總重1.45公克，大麻煙草淨重1.21
    公克），以上等情，有拘提逮捕時權利告知事項書（出具告
    知書之時間為96年3月19日21時45分）、扣押物品收據、詢
    問筆錄、郵包及所夾藏之大麻煙草照片可為佐憑（偵查卷第
    7、13、15頁、18頁、19頁）。故憲警係先逮捕被告（準現
    行犯）之後，依刑事訴訟法第130條規定附帶搜索被告之身
    體、隨身攜帶之物件，而扣押系爭郵包，斯時被告對該被查
    扣之郵包已喪失隱私之期待，嗣憲警回到基隆憲兵隊拆開系
    爭郵包，取出夾藏之第二級毒品大麻煙草1包，依前開說明
    ，憲警所為之搜索、扣押，並無違法情事，被告之原審辯護
    人所稱：憲警拆解系爭郵包，未合法取得搜索、扣押命令，
    違反法定程序云云，與事實不符，顯無足採。
三、另卷附財政部臺北關稅局函文及搜索筆錄各1 份（偵查卷第
    21至23頁）為被告以外之人於審判外之書面供述，屬傳聞證
    據。惟查檢察官、被告及其辯護人於原審96年6月14日準備
    程序，及本院97年3月3日準備程序與審理期日，均表示同意
    作為證據使用，依刑事訴訟法第159條之5第1項之規定，具
    證據能力；卷附法務部調查局檢驗通知書1紙（偵查卷第32
    頁）為臺灣士林地方法院檢察署檢察官囑託法務部調查局所
    為之鑑定，依刑事訴訟法第198 條、第206條之規定，其性
    質上屬鑑定報告，依刑事訴訟法第159條第1項規定，該檢驗
    通知書屬傳聞法則之例外，具證據能力；扣案郵包信封包裝
    紙１個、扣案物照片４張（偵查卷第18、19頁），非屬供述
    證據，無傳聞法則之適用，且檢察官、被告及其辯護人於原
    審及本院準備程序、審理期日，均表示同意作為證據使用，
    均具證據能力，合先敘明。
貳、實體部分：
一、訊據上訴人即被告甲○○固坦承有於上開時、地領取系爭郵
    包、系爭郵包經憲警當面拆封後內夾藏第二級毒品大麻煙草
    1包等情；惟矢口否認有何運輸毒品、私運管制物品進口等
    犯行，辯稱：系爭郵包係加拿大友人Chili委託伊經由網路
    拍賣代購女靴並代墊價款，Chili為返還伊代墊之款項，始
    以系爭郵包郵寄加幣45元，並稱將會同時寄送一個「小禮物
    」給伊，伊領取系爭郵包時，對其內夾藏第二級毒品大麻煙
    草並不知情云云。另查選任辯護人則為被告補充辯稱：被告
    雖於國外因受朋友鼓惑，曾一度吸食大麻，但並無吸食之習
    慣及嗜好，對於大麻煙草係毒品危害防制條例所列之第二級
    毒品欠缺認識，本案查獲毒品數量甚微，顯係零星夾帶，短
    期持送，至多涉犯毒品危害防制條例第11條第2項規定之持
    有第二級毒品罪，而非運輸第二級毒品，且遑論本件經扣案
    者為「大麻花」，非屬第二級毒品之「大麻煙草」云云。
    被告於本院準備程序及審理期日分別陳稱：Chili性別為女
    性，年齡約二十餘歲，其都以MSN與渠聯絡云云（見本院卷
    第28頁反面、第71頁正面）。」
    經查：
  (一)被告甲○○就上揭犯行，迭於警詢、偵訊供稱：「（問：來
    自加拿大之信件書寫收件人『法蘭斯』、地址為『臺北市○
    ○區○○路246巷5號4樓』，是否即為你本人？）沒錯是我
    本人。」、「因我加拿大的朋友Chili託我於雅虎奇摩購物
    中心網站購買女用靴子，並用包裹方式寄到加拿大給她，她
    後來收到靴子後，我們以msn及email聯絡，她說要把購靴的
    錢以加幣寄給我，並告訴我說她手邊有一些大麻花，問我想
    不想試試看，我就說好，隨後她就將加幣45元及大麻花寄給
    我。」、「Chili是於3月7日發e-mail告知我小包已於3月7
    日寄出，要我注意信箱，並未告訴我數量多少，只說一點點
    而已。」、「（買大麻花的用途？）用來吃，就捲成香菸，
    抽它味道。」等語（偵查卷第12、13、26、27頁）。此外復
    有扣案之大麻煙草1包，由不詳真實姓名年籍，英文名為
    Chili之成年人自加拿大以系爭郵包交寄，其收件地址為「
    臺灣省臺北市○○區○○路246巷5號4樓」、收件人為「法
    蘭斯」，有系爭郵包信封包裝紙1個（其上所蓋郵戳顯示自
    加拿大寄出之日期為96年3月7日）、扣案照片4張、財政部
    臺北關稅局函文及臺北關稅局扣押貨物收據及搜索筆錄各1
    份附卷可憑（偵查卷第18、19、第21至23頁）。
  (二)又上開扣案之大麻煙草1包，經法務部調查局以氣相層析質
    譜儀分析法檢驗結果，認送驗煙草1包含第二級第24項毒品
    大麻成分，煙草總重1.45公克，淨重1.21公克（空包裝重
    0.24公克），有法務部調查局96年4月1日調科壹字第09623
    030410號鑑定通知書1紙存卷可佐（偵查卷第32頁）。
  (三)被告雖於原審及本院翻異前供，而為首揭辯解，並就所辯之
    受加拿大友人Chili之託，經由奇摩購物中心拍賣網站購買
    女靴，其購得後將女靴寄至加拿大，Chili為返還被告代墊
    款項，始以系爭郵包郵寄加幣45元等情，提出購買票品證明
    單、網站拍賣得標記錄影本各1份，圖圓其辭（原審卷第30
    至41頁）。惟查：
  1.系爭郵包信封包裝紙上所蓋郵戳顯示該郵包自加拿大寄出之
    日期為「96年3 月7 日」，核與被告於警詢供稱：「Chili
    是於3 月7 日發e-mail告知我小包已於3 月7 日寄出」相符
    ，固堪認系爭郵包係於96年3月7日自加拿大寄出。然被告提
    出之網站拍賣得標記錄顯示其受託投標應買之女靴拍賣開始
    之時間為「96年3月9日10時46分」，拍賣結束之時間則為「
    96 年3月9日15時35分」，意即該女靴係於96年3月9日10時
    46分開始拍賣接受投標，並於同日15時46分結束拍賣而由被
    告得標購買。則依被告所辯，Chili應係於96年3月9日10時
    46分該女靴開始拍賣以後，始可能於網站獲悉拍賣訊息而委
    託被告代為購買，且被告應係於同日15時35分以後，始可能
    因競標成功而得知最後成交價，Chili豈致於96年3月7日該
    女靴尚未於購物網站內開始拍賣，且被告尚未確定得標前即
    預知該拍賣訊息及被告得標之最後之成交價格，而預先寄送
    加幣45元予被告以返還代購女靴之款項？足見被告辯稱：伊
    受Chili之託代購女靴，Chili以系爭郵包寄還款項並自行夾
    藏或好意附贈第二級毒品大麻煙草作為「小禮物」云云，尚
    難採信。
  2.次查，被告於原審提出並稱係其寄女靴予加拿大友人Chili
    之國際包裹發遞單（下稱發遞單，原審卷第41頁），其左上
    角之「寄件人姓名及地址」欄（寄件人為被告，英文名為
    Francis Hsieh）以英文填載之被告住址為「臺北市○○區
    ○○路246巷403-5號」，係被告當時之租屋處，業據被告供
    明（原審卷第106頁）；惟系爭郵包信封包裝紙上「收件人
    」即被告之地址卻載為「臺北市○○區○○路246巷5號4樓
    」，與上開被告提出之發遞單所載之寄件人即被告之住址不
    同，若加拿大友人Chili係於被告寄出女靴後，始寄送系爭
    郵包以返還被告所墊付價款，衡以被告供稱其與Chili係於
    國外經朋友介紹認識，被告不知其中文名字，亦不清楚其是
    否懂中文、於94年間在國外僅見過一、二次面，於本案發生
    前已經約一年沒有聯絡等情（原審卷第102、109頁、本院卷
    第71頁正面），基此依常理Chili應逕以上開發遞單所載之
    寄件人地址為收件人地址寄送系爭郵包；然系爭郵包所載收
    件人地址又與發遞單不同，可徵系爭郵包之收件人中文地址
    應係被告另行提供予Chili以便寄送系爭郵包，而與上揭發
    遞單所示之寄交鞋子予名為Chili Hsieh之收件人等內容無
    涉，益見被告辯稱系爭郵包係伊受Chili之託代購女靴，Chi
    li返還受託代購女靴價款並自行夾藏或好意附贈第二級毒品
    大麻煙草作為「小禮物」云云，難認屬實。
  3.復查，被告於原審供稱：其代Chili購買女靴之成交價為新
    台幣1700多元（含運費）云云（見原審卷第105頁），而系
    爭郵包內之加幣45元，此有郵包照片可佐，有如前述，參以
    當時新台幣與加幣之匯率為27至28左右比1（被告於本院準
    備程序供述），此業經本院向臺灣銀行函詢在卷（見本院卷
    第36頁至第58頁），經換算後，45元加幣約折合1215至1260
    元新台幣左右（原審載稱約值新台幣800多元云云，應非正
    確），顯與被告所稱伊幫Chili網購及郵寄鞋子之花費約新
    台幣1700多元（含運費）有所不符，可見Chili郵寄加幣45
    元及大麻煙草予被告，應與所稱網購鞋子之事無涉，而另有
    原因至明。被告於原審雖一度改辯稱係Chili為恐錢寄丟，
    先寄一部分，確定被告收到後再寄餘額，伊於案發後即未再
    與Chili聯絡云云；然跨國匯款手續便利，Chili若果係唯恐
    金錢於郵寄過程遺失，儘可利用銀行匯款方式匯入被告指定
    之帳戶，又何致甘冒郵寄過程遺失金錢之風險，仍以系爭郵
    包分次寄送現金款項予被告？顯見被告上開所辯與常情相悖
    。且參以被告事前即已知悉Chili要郵寄大麻供伊吸食，被
    告並主動提供伊之姓名及地址予Chili，彰彰明甚，據此被
    告主觀上明知系爭郵包內夾藏第二級毒品大麻煙草，而要
    Chili運輸私運來台供伊吸食，至為灼然。
  4.至被告之選任辯護人補充辯稱：被告對於大麻煙草係毒品危
    害防制條例所列之第二級毒品欠缺認識，本案係涉犯毒品危
    害防制條例第11條第2項規定之持有第二級毒品罪，而非運
    輸第二級毒品云云。惟被告於警詢為警採尿檢驗時，自承：
    「我在去年11月底左右有跟朋友去夜店，當時朋友有拿煙給
    我抽，但我吸兩口後覺得有大麻的味道，因我不清楚吸兩口
    大麻後會在體內留存多久，所以我想事先聲明。」（見偵查
    卷第14頁）；並於檢察官偵訊時稱：「（買大麻花的用途？
    ）用來吃，就捲成香菸，抽它味道。」（見偵查卷第26、27
    頁）於本院並坦承之前在國外曾吸食大麻屬實（見本院卷第
    28頁反面、第71頁反面），可徵被告原即有施用第二級毒品
    大麻之經驗，並熟知大麻味道及施用方法，顯明知大麻係毒
    品危害防制條例及懲治走私條例規定之違禁物及管制物品，
    否則其何需於為警採尿時，就所施用大麻於體內留存時間為
    「事先聲明」俾以卸責？益見被告諉稱不知大麻為第二級毒
    品及管制物品，顯屬飾責之詞，要無足取。
  (四)綜上所述，被告所為上揭辯解，顯屬事後飾責之詞，洵不足
    採。被告於警詢、偵訊之任意性自白，核與事實相符，得採
    為本件犯罪證據。本件事證明確，被告犯行洵堪認定，應依
    法論科。
二、按大麻為毒品危害防制條例第2 條第2 項第2 款所定第二級
    毒品，而毒品危害防制條例所列毒品，並為行政院依懲治走
    私條例第2 條第4 項規定公告「管制物品項目及其數額」之
    甲類管制進出口物品。次按毒品危害防制條例之運輸毒品罪
    ，所稱「運輸」，係指本於運輸之意思而轉運輸送而言，不
    論自國外輸入或國內各地間之輸送，均屬之，且不以為他人
    運輸為必要，即為自己運輸者，亦包括在內；又只以所運輸
    之毒品已實施運送為已足，並非以運抵目的地為完成犯罪之
    要件，換言之，區別該罪既遂、未遂之依據，應以已否起運
    為準，既已起運，構成該罪之輸送行為即已完成，不以達到
    目的地為既遂條件（最高法院95年度台上字第3050號、92年
    度台上字第3096號、69年度台上字第264號、82年度台上字
    第3924號判決參照）。核被告所為，係犯毒品危害防制條例
    第4條第2項之運輸第二級毒品罪、懲治走私條例第2條第1項
    之私運管制物品進口罪。被告與寄送系爭含有大麻煙草1包
    （大麻煙草淨重1.21公克）之郵包之真實姓名年籍不詳之女
    性成年人Chili間，就上開犯行，有犯意聯絡及行為分擔，
    應論以共同正犯。被告與真實姓名年籍不詳之成年人Chili
    利用不知情之運輸及郵務業者承辦人員私運毒品，為間接正
    犯。被告所犯運輸第二級毒品罪、私運管制物品進口罪，屬
    一行為觸犯二罪名之想像競合犯，應依刑法第55條前段規定
    ，從較重之運輸第二級毒品罪處斷。
三、查被告行為後，刑法於94年2月2日修正公布，95年7月1日施
    行（下稱新法；修正前刑法下稱舊法）後，有關新舊法之適
    用原則如下：
  (一)新法第2條第1項之規定，係規範行為後法律變更所生新舊法
    律比較適用之準據法，於新法施行後，應適用新法第2條第1
    項之規定，為「從舊從輕」之比較。
  (二)比較時應就罪刑有關之共犯、未遂犯、想像競合犯、牽連犯
    、連續犯、結合犯，以及累犯加重、自首減輕暨其他法定加
    減原因（如身分加減）與加減例等一切情形，綜其全部罪刑
    之結果而為比較。
  (三)新法第33條第5款規定罰金刑為新台幣1000元以上，以百元
    計算之，新法施行後，應依新法第2條第1項之規定，適用最
    有利於行為人之法律。
  (四)從刑附屬於主刑，除法律有特別規定者外，依主刑所適用之
    法律。
  (五)新法第55條但書關於想像競合犯之規定，係科刑之限制，為
    法理之明文化，非屬法律之變更。
  (六)新法第57條、第59條之規定，為法院就刑之裁量及酌減審認
    標準見解之明文化，非屬法律之變更。
    （最高法院95年第8次刑事庭會議、第21次刑事庭會議會議
    紀錄參照）
四、原審對於被告予以論罪科刑，本非無見。惟查：審酌被告共
    同運輸私運毒品次數僅有一次，數量甚微，只有1包（總重
    1.45公克，淨重1.21公克），並擬供自己吸食，伊所為對於
    他人及國家社會侵害之程度尚非重大等一切情狀，認被告之
    犯罪情節與毒品危害防制條例第4條第2項無期徒刑或7年以
    上有期徒刑之法定本刑相較，縱對之科以最低度法定刑猶嫌
    過重，在客觀上以一般國民生活經驗法則為之檢驗，實屬情
    輕法重，當足引起一般人之同情，是本院認為被告此部分所
    為，顯有堪資憫恕之處，爰依新刑法第59條規定酌量減輕其
    所犯運輸第二級毒品罪之刑。
五、原審對於被告予以論罪科刑，本非無見。但查被告本案之犯
    行，情輕法重，其犯罪之情狀顯可憫恕，認科以最低度刑仍
    嫌過重，原審未依刑法第59條酌減其刑，量刑實有未恰。綜
    上，被告上訴意旨否認有本案之運輸第二級毒品犯行，雖非
    有理由。然原審判決既有上開可議之處，仍屬無可維持，應
    予撤銷改判。爰審酌被告大學畢業，智識程度頗高，竟不顧
    毒品對社會所生嚴重危害，私運大麻進口，且犯罪後曾坦承
    部分犯行，犯行輕微及其犯罪動機、目的等情，與刑法第59
    條顯有堪資憫恕之處等一切情狀，量處有期徒刑三年七月，
    以示懲儆。至扣案之第二級毒品大麻煙草（淨重1.21公克）
    ，係毒品危害防制條例第2條第2項第2款所定第二級毒品，
    應依同條例第18條第1項前段規定沒收銷燬；扣案之包裝大
    麻煙草用之外包裝塑膠袋1個及信封包裝紙1包，為被告與真
    實姓名年籍不詳之成年人Chili共犯供運輸毒品大麻煙草所
    用之物，均應依同條例第19條第1項規定宣告沒收。
據上論斷，應依刑事訴訟法第369條第1項前段、第364條、第299
條第1項前段，刑法第11條前段、第28條、第55條前段、第59條
，毒品危害防制條例第4條第2項、第18條第1項前段、第19條第1
項，懲治走私條例第2條第1項，判決如主文。
本案經檢察官呂光華到庭執行職務。
中    華    民    國    97    年    5    月    21    日
            刑事第九庭審判長法  官  陳貽男
                            法  官  許宗和
                            法  官  周盈文
以上正本證明與原本無異。
如不服本判決，應於收受送達後十日內向本院提出上訴書狀，其
未敘述上訴之理由者並得於提起上訴後十日內向本院補提理由書
（均須按他造當事人之人數附繕本）。
                            書記官  余姿慧
中    華    民    國    97    年    5    月    21    日
附錄：本案論罪科刑法條全文
毒品危害防制條例第4條第2項
製造、運輸、販賣第二級毒品者，處無期徒刑或七年以上有期徒
刑，得併科新臺幣七百萬元以下罰金。
懲治走私條例第2條第1項
私運管制物品進口、出口逾公告數額者，處七年以下有期徒刑，
得併科新臺幣三百萬元以下罰金。


司法院資訊處製作；財團法人民間司法改革基金會備份。
